【裁判字號】    90,台上,4623
【裁判日期】    900726
【裁判案由】    偽造文書
【裁判全文】
最高法院刑事判決                                九十年度台上字第四六二三號
    上  訴  人  甲○○
右上訴人因偽造文書案件，不服台灣高等法院中華民國九十年五月十五日第二審判決
（九十年度上訴字第一二五○號，起訴案號：台灣台北地方法院檢察署八十九年度偵
字第二一三七六號），提起上訴，本院判決如左：
    主  文
上訴駁回。
    理  由
按刑事訴訟法第三百七十七條規定，上訴於第三審法院，非以判決違背法令為理由不
得為之。是提起第三審上訴，應以原判決違背法令為理由，係屬法定要件。如果上訴
理由狀並未依據卷內訴訟資料，具體指摘原判決不適用何種法則或如何適用不當，或
所指摘原判決違法情事，顯與法律規定得為第三審上訴理由之違法情形，不相符合時
，均應認其上訴為違背法律上之程式，予以駁回。本件上訴人甲○○上訴意旨略稱：
證人池明穎、黃秋娥、鄒添福及被害人郭瓊文均未於原審審理時到庭證述本件犯罪之
被害情節，原判決卻於理由中謂：本件犯罪事實，業據上訴人坦承不諱，核與證人永
輝公司職員池明穎、新光三越百貨公司專櫃小姐黃秋娥、安全人員鄒添福、玉山銀行
承辦人員劉興家、陳東陽、被害人郭瓊文，於警訊及原審審理時證述之情節相符等語
，則原判決所載理由與卷證資料不符，自有判決理由不備及矛盾之違法云云。
惟查：(一)原判決撤銷第一審不當之科刑判決，改判仍論處上訴人以共同連續行使偽造
私文書，足以生損害於他人罪刑，已依卷證資料詳其所憑之證據及認定之理由。經
核所為論，均與卷內證據資料相符，從形式上觀察，並無認定事實不依證據或有何
採證違背經驗法則、論理法則等違法情形存在。(二)原判決僅於理由中明，本件犯罪
事實業據上訴人於警訊、偵查及法院審理中坦承不諱，核與證人池明穎、黃秋娥、鄒
添福、劉興家、陳東陽及被害人郭瓊文證述之情節相符，並無如上訴意旨所謂：原判
決有於理由中指上訴人所坦承，核與前開證人池明穎、黃秋娥、鄒添福及被害人郭瓊
文於「原審審理時」證述之情節相符云云之詞句，故上訴意旨顯非依據卷內資料執為
指摘，自非適法之第三審上訴理由。且前開證人及被害人皆分別於警訊時或一審、原
審審理中，就上訴人本件犯罪事實有所證述（見偵字第二一三七六號卷第十三頁、十
五頁、二十六頁；偵字第三八八七號卷第八頁、九頁；一審卷第十八頁；原審卷第三
十四頁）。原審於審判時，亦已將前開證人及被害人之證述要旨提示並告知予上訴人
（見原審之審判筆錄），則原判決於理由中雖未明前開證人及被害人之證述，到底
係於警訊時或一審、原審審理中為之，應屬文字述之簡略，於原判決結果顯然無影
響，依刑事訴訟法第三百八十條規定，亦不得資為提起第三審上訴之理由。其行使偽
造私文書部分之上訴違背法律上之程式，應予駁回。
復按裁判上一罪案件之重罪得提起第三審上訴，其輕罪部分雖不得上訴，依審判不可
分原則，第三審法院亦應併予審判，但以重罪部分之上訴合法為前提，如該上訴為不
合法，第三審法院既應從程序上予以駁回，而無從為實體上判決，對於輕罪部分自無
從適用審判不可分原則，併為實體上審判。查刑事訴訟法第三百七十六條所列各罪之
案件，經第二審判決者，不得上訴於第三審法院，法有明文。本件上訴人所犯詐欺取
財未遂部分，核屬刑事訴訟法第三百七十六條第四款之案件。前揭重罪部分，即上訴
人關於行使偽造私文書之上訴既不合法，應從程序上駁回，已見前述，則對於輕罪之
詐欺取財未遂部分，自無從為實體上審判，應併予駁回。
據上論結，應依刑事訴訟法第三百九十五條前段，判決如主文。
中      華      民      國     九十     年      七      月    二十六    日
                              最高法院刑事第十庭
                                  審判長法官  陳  炳  煌
                                        法官  陳  正  庸
                                        法官  韓  金  秀
                                        法官  吳  信  銘
                                        法官  徐  文  亮
      右正本證明與原本無異
                                              書  記  官
中      華      民      國     九十     年      八      月      二      日


司法院資訊處製作；財團法人民間司法改革基金會備份。
